【裁判字號】    96,易,5271
【裁判日期】    970111
【裁判案由】    賭博
【裁判全文】
臺灣臺中地方法院刑事判決              96年度易字第5271號
公  訴  人  臺灣臺中地方法院檢察署檢察官
被      告  乙○○
選任辯護人  施瑞章律師
上列被告因賭博案件，經檢察官提起公訴（九十六年度偵字第二
二三六○號），本院判決如下：
    主    文
乙○○在公眾得出入之場所賭博財物，處罰金新臺幣貳萬捌仟元
，如易服勞役，以新臺幣壹仟元折算壹日。扣案之電子遊戲機具
「賽馬」壹臺（含ＩＣ板壹片），沒收。
    犯罪事實
一、乙○○係領有電子遊戲場業營業執照之址設臺中市○區○○
    路一段十一號一樓「大統電子遊戲場」負責人。乙○○基於
    在公眾得出入之場所賭博財物之犯意，於九十六年九月三日
    晚間七時十分許，在上開「大統電子遊戲場」之公眾得出入
    之場所，以電子遊戲機具「賽馬」作為賭博之器具，與甲○
    ○（另經檢察官為緩起訴處分）賭博財物，其賭法係由甲○
    ○以現金新臺幣（下同）五百元向乙○○兌換積分，再由乙
    ○○至「賽馬」電子遊戲機具開分五百分，甲○○則依該機
    具所設定之射悻方法押注，如押中能獲取四倍至一百多倍之
    分數，如未押中，所押注之分數悉歸乙○○獲得。嗣於同日
    晚間八時三十五分許，甲○○將上開機具內經多次輸贏所得
    之一百一十分向乙○○兌換現金，並同時向乙○○購買香煙
    一包、飲料一瓶（價值共六十元），乙○○則將所餘現金五
    十元交付予甲○○時，經警當場查獲，並扣得乙○○所有供
    賭博所用之上開賭博性電子遊戲機具「賽馬」一臺（含ＩＣ
    板一片），及其餘電子遊戲機具「滿貫大亨麻將」三臺（含
    ＩＣ板三片）、「撲克５ＰＫ」二臺（含ＩＣ板二片）、「
    超世紀賓果彈珠」二臺（含ＩＣ板二片）、「春秋二代小瑪
    莉」三臺（含ＩＣ板三片）、「金象王小瑪莉」一臺（含Ｉ
    Ｃ板一片）、機具內零錢二千九百九十元，又在甲○○身上
    扣得前述賭博所得五十元，復在乙○○身上扣得現金一萬元
    。
二、案經臺中市警察局第一分局報請臺灣臺中地方法院檢察署檢
    察官偵查起訴。
    理    由
一、按被告以外之人於審判外之言詞或書面陳述，除法律有規定
    者外，不得作為證據；又被告以外之人於偵查中向檢察官所
    為之陳述，除顯有不可信之情況者外，得為證據，刑事訴訟
    法第一百五十九條第一項及第一百五十九條之一第二項分別
    定有明文。查證人甲○○於偵查中向檢察官具結所為之證述
    ，本院審酌該偵查筆錄作成時之情況，並無顯有不可信之情
    況，則依刑事訴訟法第一百五十九條之一第二項之規定，為
    傳聞法則之例外，有證據能力，本院自得引為判決參考之依
    據。
二、訊據被告乙○○固坦承有交付現金予甲○○，惟矢口否認有
    何賭博犯行，辯稱：當晚證人甲○○玩五百分，剩下一百一
    十分，證人甲○○說不好玩，要買飲料，可否退錢，伊當初
    有跟他說不可以退錢，但是證人甲○○口氣很不好，說那是
    玩剩的錢，伊看只有一百一十分，所以就退錢給他云云。然
    查：
  (一)證人甲○○於偵查中證稱：查獲那一次是九十六年九月三日
    晚間七時十幾分左右去被告的遊戲場賭博，以一比一來換算
    ，伊花了五百元買分數，伊打了三百九十分，剩下一百一十
    分，分數尚未打完部分可以換錢，如果伊打超過比五百點更
    多的分數，伊也可以換比五百點更多的金錢等語（參見偵查
    卷第一三、一四頁），又於本院審理時證稱：伊進去後，請
    被告幫伊開分，伊是玩跑馬，五百元開五百分，當天伊的分
    數曾有輸贏到幾十分到二百分，伊也有玩到剩下幾十分的情
    況，最後玩到剩下一百分左右，伊不想玩了，請被告退錢給
    伊，被告就把分數洗掉把錢退給伊，伊又買一包香煙、一瓶
    飲料，就剩下五十元等語（參見本院卷第五五、五六頁），
    又證稱：不管輸贏，上面有多少分就可兌現多少錢，當天被
    告並沒有拒絕伊兌換金錢或發生質疑等語（參見本院卷第五
    六頁）。證人甲○○於偵查及本院審理時之證述互核相符，
    可見當天不論證人甲○○機具螢幕上分數多寡，均可向被告
    兌換金錢，則被告與證人甲○○應係對賭財物甚明；且證人
    甲○○於本院審理時證稱：該「賽馬」電子遊戲機具賠率從
    四倍到一百多倍不等等語（參見本院卷第五九頁），是證人
    甲○○分數之得喪顯具射悻性，一旦將分數兌換成金錢，即
    該當刑法第二百六十六條第一項前段賭博罪之構成要件。況
    該「賽馬」電子遊戲機具螢幕上之分數類似賭檯上之籌碼，
    因輸贏而增減，得喪之間即變異所有，證人甲○○亦稱曾輸
    至幾十分左右，是證人甲○○玩剩的一百一十分係與被告對
    賭之所得，此一百一十分已非原本五百分中之一百一十分，
    被告將分數依一比一之比例換算後，本應交付一百一十元予
    證人甲○○，惟甲○○以該筆賭博所得再購買香煙一包及飲
    料一瓶，故被告雖交付香煙一包、飲料一瓶及現金五十元予
    證人甲○○，應係被告將分數「兌換」成香煙一包、飲料一
    瓶及現金五十元，要難認係被告「退還」現金、香煙、飲料
    予證人甲○○，被告前揭置辯，大玩文字遊戲，顯非可採。
  (二)證人甲○○於偵查中又主動證稱：伊要補充一點，今天下午
    在分局的拘留室，被告有要求伊要跟他串供，於地檢署陳述
    時要說只是退錢不是換錢等語（參見偵查卷第一四頁），若
    非被告畏罪心虛，何須要求證人甲○○配合其說詞，益徵被
    告自始即有以賭博之意，藉由「賽馬」電子遊戲機具與證人
    甲○○賭博財物。
  (三)此外，並有臺中市警察局第一分局繼中派出所扣押筆錄、本
    院核發之搜索票、臺中市警察局第一分局繼中所刑案現場繪
    製圖、臺中市警察局第一分局繼中派出所查獲賭博電玩案現
    場圖、臺中市政府營利事業登記證、臺中市政府電子遊藝場
    營業級別證、臺中市警察局第一分局受理民眾報案紀錄各一
    份，及現場照片二十四張在卷可稽，復有上開賭博性電子遊
    戲機具「賽馬」一臺（含ＩＣ板一片）及在證人甲○○身上
    扣得前述賭資五十元扣案可資佐證，本案事證明確，被告犯
    行洵堪認定，應依法論科。
三、核被告所為，係犯刑法第二百六十六條第一項前段在公眾得
    出入場所賭博財物罪。爰審酌被告犯罪之動機在牟取不正當
    利益，助長賭博投機心態，有礙社會純正風氣，且其以具聲
    光效果之電子遊戲機具與他人對賭財物，更易使一般社會大
    眾沉迷賭博，在刑法第二百六十六條第一項前段在公眾得出
    入場所賭博財物罪中應屬從高度量刑之犯罪手段，又被告在
    人贓俱獲之情況下，猶飾詞狡辯，浪費司法資源，態度惡劣
    ，自應從重量刑，暨其素行、智識、犯罪所得等一切情狀，
    量處如主文所示之刑，並諭知易服勞役之折算標準。
四、扣案之上開賭博性電子遊戲機具「賽馬」一臺（含ＩＣ板一
    片），係供當場賭博之器具，爰依刑法第二百六十六條第二
    項宣告沒收。又在對向共犯甲○○身上扣得之前述賭博所得
    五十元（扣案物品目錄表雖記載扣得五十元硬幣二枚，惟甲
    ○○於本院審理時證稱：其向被告買一包香煙、一瓶飲料，
    就剩下五十元等語，業如前述，故其賭博所得應只剩五十元
    ），係對向共犯甲○○所有，因犯賭博罪所得之物，自應依
    刑法第三十八條第一項第三款之規定，於其對向共犯甲○○
    所犯賭博罪之從刑宣告沒收，然對向共犯甲○○所犯之賭博
    罪，業經檢察官為緩起訴處分，則上揭已交付予對向共犯甲
    ○○之賭博所得五十元，應由檢察官依刑事訴訟法第二百五
    十九條之一規定，聲請法院對該對向共犯甲○○單獨宣告沒
    收，併予敘明。至扣案之電子遊戲機具「滿貫大亨麻將」三
    臺（含ＩＣ板三片）、「撲克５ＰＫ」二臺（含ＩＣ板二片
    ）、「超世紀賓果彈珠」二臺（含ＩＣ板二片）、「春秋二
    代小瑪莉」三臺（含ＩＣ板三片）、「金象王小瑪莉」一臺
    （含ＩＣ板一片）、機具內零錢二千九百九十元，及在乙○
    ○身上扣得現金一萬元，並無證據可資證明係當場賭博之器
    具或在賭檯、兌換籌碼處之財物，亦無證據可資證明係被告
    供犯賭博罪所用或所得之物，不另為沒收之諭知。
五、公訴意旨另略以：被告自九十六年八月二十一日起至同年九
    月三日遭警查獲為止（起訴書誤載為八月二十一日），在上
    開「大統電子遊戲場」擺設電子遊戲機具，供不特人玩賭之
    行為，亦涉犯刑法第二百六十八條之意圖營利供給賭博場所
    罪及意圖營利聚眾賭博罪；而被告除前述時、地與證人甲○
    ○對賭財物外，尚自九十六年八月二十一日起至遭警查獲為
    止，亦有與不特定之賭客賭博財物，被告此部分所為，亦涉
    犯刑法第二百六十六條第一項前段之賭博罪嫌。惟按犯罪事
    實應依證據認定之，無證據不得認定其犯罪事實，又不能證
    明被告犯罪或其行為不罰者，應諭知無罪之判決，刑事訴訟
    法第一百五十四條第二項、第三百零一條第一項分別定有明
    文。經查：
  (一)被告係利用電子遊戲機具不確定之輸贏機率，與證人甲○○
    賭博財物，並以該電子遊戲機具出現之偶然事實決定勝負，
    性質上係利用電子遊戲機具，與證人甲○○對賭，被告本身
    即具賭客之身分，而屬普通賭博罪之對向犯，是以被告就擺
    設電子遊戲機具與證人甲○○賭博，尚難認有何營利意圖。
    雖電子遊戲機具，可經由ＩＣ板程式設計，使經營者得勝之
    或然率較高，然仍具賭博射倖性之特質，經營者於當下與賭
    客對賭時仍有輸錢之可能（即經營者與人對賭當時並非一定
    有利可圖），自難因長久機率累積之結果，該電子遊戲機具
    必然贏錢，即認被告應構成刑法第二百六十八條之罪責，是
    被告之行為，核與刑法第二百六十八條之意圖營利供給賭博
    場所罪及聚眾賭博罪構成要件有間（臺灣高等法院暨所屬法
    院因應新修正刑法施行座談會第五四號提案亦同此見解）。
    此外，亦查無其他積極證據足資證明被告有何意圖營利之行
    為，就此部分原應為被告無罪之諭知，惟公訴意旨認被告就
    此部分之罪嫌，與上開經論罪科刑之普通賭博罪，均有想像
    競合犯之裁判上一罪關係，爰不另為無罪之諭知，併此敘明
    。
  (二)又本案除證人甲○○於上開時、地與被告對賭財物部分，經
    警當場查獲外，起訴書所述被告自九十六年八月二十一日起
    至經警查獲止，尚有為其他刑法第二百六十六條第一項前段
    基於意圖營利提供賭博場所及聚眾賭博犯行及刑法第二百六
    十八條賭博犯行部分，均尚乏積極證據加以證明，雖本案扣
    有其餘電子遊戲機具「滿貫大亨麻將」三臺（含ＩＣ板三片
    ）、「撲克５ＰＫ」二臺（含ＩＣ板二片）、「超世紀賓果
    彈珠」二臺（含ＩＣ板二片）、「春秋二代小瑪莉」三臺（
    含ＩＣ板三片）、「金象王小瑪莉」一臺（含ＩＣ板一片）
    、機具內零錢二千九百九十元、被告身上現金一萬元等物品
    ，然上開扣案物究係是否供賭博所用或所得之物不明，自不
    能以推論之方式認被告有除本案論罪部分外，尚自九十六年
    八月二十一日起至經警查獲止，有為刑法第二百六十六條第
    一項前段及刑法第二百六十八條之犯行。又證人甲○○雖於
    偵查中及本院審理時證述曾有多次與被告賭博等語，然證人
    甲○○在警詢、偵查及本院審理時就其餘賭博行為之時間、
    次數、輸贏均有所出入，且證人甲○○就被告賭博犯行而言
    ，係對向共犯，在無查獲其賭資或賭博所得之情況下，依刑
    事訴訟法第一百五十六條第二項之規定，自不得以對向共犯
    甲○○之自白，作為被告此部分有罪之唯一證據。是公訴人
    認被告自九十六年八月二十一日起至經警查獲止，除前述論
    罪科刑部分外，尚有為刑法第二百六十六條第一項前段及刑
    法第二百六十八條之犯行，然此部分之犯行要屬不能證明，
    因公訴人認此部分之犯行與被告上開論罪科刑部分有集合犯
    及想像競合犯之一罪關係，亦不另為無罪之諭知。
據上論斷，應依刑事訴訟法第二百九十九條第一項前段，刑法第
二百六十六條第一項前段、第二項、第四十二條第三項，刑法施
行法第一條之一第一項、第二項前段，判決如主文。
中    華    民    國    97    年    1     月    11    日
                  刑事第十三庭  法  官  黃裕仁
上正本證明與原本無異。
如不服本判決，應於收受送達後十日內向本院提出上訴書狀（應
敘述具體理由並附繕本）。
上訴書狀如未敘述理由，應於上訴期間屆滿後二十日內補提理由
書於本院。
                                書記官  王嘉仁
中    華    民    國    97    年    1     月    11    日
附錄論罪科刑法條
中華民國刑法第二百六十六條
在公共場所或公眾得出入之場所賭博財物者，處一千元以下罰金
。但以供人暫時娛樂之物為賭者，不在此限。
當場賭博之器具與在賭檯或兌換籌碼處之財物，不問屬於犯人與
否，沒收之。
（註：依刑法施行法第一條之一第一項、第二項前段規定，刑法
分則罰金之貨幣單位改為新臺幣，並將數額提高十倍，故本條罰
金刑度為新臺幣三萬以下罰金）。


司法院資訊處製作；財團法人民間司法改革基金會備份。
